臺灣臺南地方法院刑事判決　　　　　　　　　　　　　九十一年度交易字第四七號
　　公　訴　人　臺灣台南地方法院檢察署檢察官
　　被　　　告　甲○○
右列被告因過失傷害案件，經檢察官提起公訴（九十年度偵字第一二八一二號），本
院判決如左：
    主  文
甲○○因過失傷害人，處拘役貳拾日，如易科罰金，以佰元折算壹日。
    事  實
一、甲○○於民國九十年八月十四日凌晨四時五十分許，駕駛車號ＵＣ─３１３７號
    自小客車，沿台南市○○路由東往西方向行駛，在行經安平路九十四號前之道路
    修理路段時，本應注意汽車行駛時，駕駛人應注意車前狀況，並隨採取必要之安
    全措施及行經道路修理路段時，應減速慢行，作隨時停車之準備，且汽車交會時
    ，會車相互之間隔不得少於半公尺，而依當時情形，客觀上又無不能注意之情事
    ，其能注意竟疏未注意該路段西向東車道已因挖掘道路而封閉，僅留東向西之車
    道供雙向通行，其同向快車道已臨時劃供對向來車行駛之車前狀況，未減速慢行
    並作隨時停車之準備，且未保持會車之安全間隔距離而左偏駛入臨時劃分之對向
    車道內，致其自小客車左前端撞及自對向駛來由乙○○（起訴書誤植為顏生金）
    所駕駛之三輪拼裝車左前部位，造成乙○○所駕駛之拼裝車翻跨過安全島，乙○
    ○並因而受有臉部多處撕裂傷之傷害。車禍事故發生後，台南市警察局交通隊員
    警據報到場處理，在警員尚不知何人為肇事車輛之駕駛人前，甲○○主動表示其
    為駕駛人並自首犯行，接受裁判。
二、案經乙○○訴由台南市警察局第四分局報請臺灣台南地方法院檢察署檢察官偵查
    起訴。
    理  由
一、訊據被告甲○○對於右開時、地發生碰撞車禍，致告訴人乙○○受傷之事實均坦
    承不諱，並經告訴人乙○○於警、偵訊及本院審訊時到庭指訴綦詳，且有道路交
    通事故調查報告表、國立成功大學醫學院附設醫院診斷證明書各一紙及道路交通
    事故現場蒐證照片十二幀在卷可資佐證。按汽車行駛時，駕駛人應注意車前狀況
    ，並隨採取必要之安全措施；行經道路修理路段時，應減速慢行，作隨時停車之
    準備；汽車交會時，會車相互之間隔不得少於半公尺，道路交通安全規則第九十
    四條第三項、第九十三條第一項第三款、第一百條第五款分別有明文。查被告有
    合法考領駕照，為有駕駛經驗之人，對於上開交通安全規則自知之甚稔，為其應
    注意之事項，而肇事當時係夜間有照明、天候晴、雙線道、路面柏油、標線清晰
    、有快慢車道劃分、西向東路面施工封閉、路面乾燥、無缺陷、無障礙物、視距
    良好，有前開道路交通事故調查報告表可考，據此判斷，足見依當時狀況被告客
    觀上並無不能注意之情狀。被告雖辯稱：告訴人之拼裝車係駛入其車道致遭其撞
    及云云，惟依肇事現場相片及前開道路交通事故調查報告表其上之事故現場圖所
    示，並比對兩車受損部位及肇事後停於現場之相關位置可知，被告之自小客車係
    左前車頭凹損、前擋風玻璃破裂，告訴人之拼裝車則係左前鐵條受損，足見二車
    係在會車時發生對向碰撞無疑，再由供告訴人所行駛之往東快車道內近安全島處
    遺有大片血跡，且告訴人之拼裝車並被撞翻跨落過安全島之情形判斷，顯見二車
    之撞擊點應係在告訴人所行駛之往東快車道內無訛，再參以被告之自小客車在肇
    事後係停在告訴人所行駛之往東快車道內之情節觀之，堪認被告係因行車左偏而
    駛入臨時劃供對向行駛之往東快車道內，致在會車時撞及行駛在該車道上之告訴
    人拼裝車甚明，是被告前開所辯，要係卸責之詞，尚難採信。而被告應注意能注
    意竟疏未注意上開路段之西向東車道已封閉，僅留東向西之車道供雙向通行，其
    同向快車道已臨時劃供對向來車行駛之車前狀況，未減速慢行並作隨時停車之準
    備，且未保持會車之安全間隔距離而左偏駛入臨時劃分之對向車道內，致撞及告
    訴人所駕駛之拼裝車，因而肇事，被告自有違前開規定之注意義務，其顯有過失
    ，本件經送臺灣省台南區車輛行車事故鑑定委員會及臺灣省車輛行車事故覆議鑑
    定委員會鑑定結果均同此認定，有前開委員會南鑑字第九一０一三四號及府覆議
    字第９１０７１９號意見書各一份在卷可憑，雖臺灣省台南區車輛行車事故鑑定
    委員會鑑定結果另認「乙○○駕駛三輪拼裝車，違規行駛施工道路，未遵行標示
    指示行駛，為肇事次因」；「施工單位於肇事地點道路施工，警、標示設施欠完
    善，致發生肇事，同為肇事次因」，惟前開覆議結果已推翻原鑑定報告所謂告訴
    人乙○○為肇事次因之認定。而查告訴人雖係駕駛無牌拼裝車行駛道路，而有違
    車輛應請領牌照之行政管理規定，然告訴人既係在遵行方向範圍內行駛被碰及，
    則其前開與駕駛能力無關之未請領牌照行為與本件肇事車禍間，在客觀上尚難謂
    有何相當之因果關係，而本件肇事路段之警、標示設施既係因施工單位之疏失而
    未標示完善，則告訴人亦無所謂【未遵行標示指示】行駛之可言，是前開認定告
    訴人有肇事次因之鑑定意見書既顯有不完備之處而存有疑義，自不足遽為告訴人
    不利之事證，而臺灣省車輛行車事故覆議鑑定委員會覆議意見書，與本院上開調
    查相同，自可為有利告訴人之佐證，併此敘明。又被告之過失行為與告訴人所受
    上開傷害之間，顯有相當因果關係，亦無疑義。從而，本件事證已甚明確，被告
    之過失傷害犯行，堪以認定。
二、核被告甲○○所為，係犯刑法第二百八十四條第一項前段之過失傷害罪。又其肇
    事後未被有偵查權之公務員或機關發覺其為犯嫌前，留在事故現場向到場處理之
    警員自承犯行，進而接受裁判，此業經被告供明在卷可按，且有台南市警察局交
    通事故處理小組案件移辦單載明可稽，被告行為合乎自首之要件，應依刑法第六
    十二條前段減輕其刑。爰審酌被告之品行、應負過失責任之程度、造成告訴人傷
    害之結果、肇事後尚未與告訴人達成民事上之和解，及被告於犯後之態度等一切
    情狀，量處如主文所示之刑，並諭知易科罰金之折算標準，以資懲儆。
據上論斷，應依刑事訴訟法第二百九十九條第一項前段，刑法第二百八十四條第一項
前段、第六十二條前段、第四十一條第一項前段，罰金罰鍰提高標準條例第一條前段
、第二條，判決如主文。
本案經檢察官蘇聰榮到庭執行職務。
中      華      民      國      九十一      年     七     月    十八    日
                                      臺灣臺南地方法院交通法庭
                                          法  官  張  瑛  宗
右正本證明與原本無異。
如不服本判決，應於判決送達後十日內，向本院提出上訴狀。
                                          書記官  陳  志  德
中      華      民      國      九十一      年     七     月    十八    日
中華民國刑法第二百八十四條
 (過失傷害罪)
因過失傷害人者，處六月以下有期徒刑、拘役或五百元以下罰金，致重傷者，處一年
以下有期徒刑、拘役或五百元以下罰金。
從事業務之人，因業務上之過失傷害人者，處一年以下有期徒刑、拘役或一千元以下
罰金，致重傷者，處三年以下有期徒刑、拘役或二千元以下罰金。
